臺灣彰化地方法院民事判決　　　　　　　　　　　　　九十三年度訴字第三二七號
　　原　　　告　彰化縣埔心鄉農會
　　法定代理人　庚○○
　　訴訟代理人　己○○
　　被　　　告　戊○○○原名.
　　　　　　　　甲○○
　　　　　　　　丁○○
　　訴訟代理人　施明
　　被　　　告　丙○○
　　　　　　　　乙○○
右當事人間請求清償借款事件，本院於民國九十三年六月四日言詞辯論終結，判決如
左：
    主      文
被告應連帶給付原告新台幣佰萬元，及自民國八十六年二月二十八日起至清償日止
按年息百分之十計算之利息，並自民國八十六年三月三十日起至清償日止，逾期清償
在六個月以內者，按上開利率百分之十，超過六個月以上者，按上開利率百分之二十
計付違約金。
訴訟費用由被告連帶負擔。
    事實及理由
一、本件原告起訴主張被告戊○○○、甲○○、丁○○、丙○○、乙○○、辛○○○
    (下稱被告戊○○○等六人)及訴外人吳伯欣、王吳翠美、黃吳翠齡、吳伯基、吳
    哲輝、吳哲瑩、吳奇軒等人之被繼承人吳油於民國  (下同)八十四年三月三十日
    向原告借用新台幣（下同）三百萬元，約定利息按年息百分之十計算，逾期清償
    在六個月以內者，按上開利率百分之十，超過六個月以上者，按上開利率百分之
    二十計付違約金，清償期為八十六年三月三十日。詎吳油於八十五年三月十六日
    死亡，而上開借款清償期屆滿後，吳油之法定繼承人即被告戊○○○等人並未在
    法定期間內拋棄繼承，即應繼承吳油之債務，故被告戊○○○等人應就上開借款
    負連帶清償責任，但被告戊○○○等人亦未清償上開借款，尚欠本金三百萬元及
    如主文第一項所示之遲延利息與違約金，爰依民法繼承及消費借貸法律關係訴請
    被告戊○○○等六人連帶給付上開借款等情。並聲明如主文所示。
二、被告戊○○○等六人則自認上開借款之真正，但上開借款中之二百九十萬元係匯
    入訴外人吳伯基之妻莊阿菊開設在華南商業銀行北屯分行之帳戶，另十萬元則留
    存在吳油開設在原告農會之帳戶，故上開借款應由訴外人吳伯基出面會同解決等
    語置辯。並聲明：原告之訴駁回，訴訟費用由原告負擔。
三、兩造不爭執之事項：
  (一)被告戊○○○等六人對系爭借據之真正不爭執。
  (二)被告戊○○○等六人均自認為吳油之法定繼承人，且均未拋棄繼承。
四、得心證之理由：
  (一)原告主張右揭事實，已據其提出擔保放款借據影本一件、授信約定書影本一件
      、吳油繼承系統表一件、戶籍謄本七件各在卷為憑，核屬相符，亦為被告戊○
      ○○等六人一致不爭執，原告之主張自堪信為真實。
  (二)按稱消費借貸者，謂當事人一方移轉金錢或其他代替物之所有權於他方，而約
      定他方以種類、品質、數量相同之物返還之契約。借用人應於約定期限內，返
      還與借用物種類、品質、數量相同之物。民法第四百七十四條第一項及第四百
      七十八條分別定有明文。又繼承人自繼承開始時，承受被繼承人財產上之一切
      權利、義務。繼承人對於被繼承人之債務，負連帶責任。民法第一千一百四十
      八條及第一千一百五十三條第一項亦分別設有規定。本件原告主張被告戊○○
      ○等六人之被繼承人吳油於右揭時間借款三百萬元，已逾清償期仍未清償，迄
      今積欠本金三百萬元及如主文第一項所示之遲延利息與違約金，均如前述，而
      吳油既已死亡，被告戊○○○等六人均為吳油之法定繼承人，依前揭法條規定
      ，自應就吳油生前負欠之上開借款負連帶清償責任。從而原告依據民法繼承及
      消費借貸法律關係訴請被告戊○○○等六人連帶給付三百萬元，及如主文第一
      項所示之遲延利息與違約金，洵屬有據，應予准許。
五、結論：本件原告之訴為有理由，依民事訴訟法第七十八條、第八十五條第二項，
    判決如主文。
中　　　華　　　民　　　國　　九十三　　年　　　六　　　月　　十八　　　日
                                    臺灣彰化地方法院民事第一庭
                                        法      官    林    金    灶
右為正本係照原本作成
如對本判決不服，須於本判決送達後二十日內向本院提出上訴狀
中　　　華　　　民　　　國　　九十三　　年　　　六　　　月　　十八　　　日
                                        法院書記官　  莊    何    江
